【裁判字號】    95,交上易,961
【裁判日期】    950912
【裁判案由】    過失重傷害
【裁判全文】
臺灣高等法院臺中分院刑事判決       95年度交上易字第961號
上  訴  人  臺灣臺中地方法院檢察署檢察官
上  訴  人
即  被  告  乙○○
上列上訴人等因被告業務過失傷害案件，不服臺灣臺中地方法院
94年度交易字第471號，中華民國95年6月13日第一審判決（起訴
案號 ：臺灣臺中地方法院檢察署94年度調偵字第372號），提起
上訴，本院判決如下：
    主  文
上訴駁回。
    事  實
一、乙○○平常開小貨車賣茶葉，以駕駛車輛為其附隨業務，於
    民國（下同）94年4月6日12時許 ，駕駛車牌號碼5530-HR號
    自小貨車 ，沿臺中市南區光明5巷由南向北往三民西路行駛
    ，於同日12時39分許 ，途經光明5巷與大忠南街交岔路口，
    適有甲○○騎乘車牌號碼HH6-068號重型機車 ，由大忠南街
    往西川二路行駛，途經該無號誌之交岔路口，乙○○本應注
    意車輛行經無號誌之交岔路口，應減速慢行，作隨時停車之
    準備，竟疏於注意，未減速慢行即貿然通過上開路口，而甲
    ○○騎駛機車亦疏未注意，未讓其右方之乙○○所駕小貨車
    先行，即衝出路口，致乙○○所駕駛之自小貨車煞車不及，
    右前車角與甲○○機車右後側發生碰撞，甲○○控車不住，
    機車撞上左前麻園第二橋頭之水泥護欄及鐵製欄杆，人車倒
    地，因此受有腦部出血、顏面併眼眶骨折、雙眼視神經損傷
    、左眼外斜視、第二腰椎爆裂性骨折、外傷性水腦等之傷害
    ，經送醫治療後，仍因顱內出血及脊髓損傷合併兩側肢體無
    力、尿崩症、左眼失明、右眼外側視野缺損、吞嚥障礙及嗅
    覺完全喪失、左側聲帶不完全麻痺之重傷害。乙○○肇事後
    主動報案，並將傷者送醫，於臺中市警察局第三分局警員洪
    鵬洋到場時返回肇事現場陳述肇事經過而接受裁判。
二、案經被害人甲○○委由林錦隆律師為告訴代理人，訴由臺中
    市警察局第三分局報請臺灣臺中地方法院檢察署檢察官偵查
    起訴。
    理  由
一、訊據被告乙○○坦承因車禍導致被害人甲○○受有上開傷勢
    之事實，惟否認有過失，辯稱伊是直行車，被害人突然闖出
    來等語。經查：
  (一)上揭犯罪事實，業據告訴代理人林錦隆律師於警詢及偵審中
    指訴甚詳，並有道路交通事故現場圖、道路交通事故調查報
    告表（一）、（二）、現場肇事照片58張可資佐證。而車禍
    發生之經過，據甲○○在警詢稱：「我沿臺中市○區○○○
    街由東向西往西川二路方向行駛，（時速）約三十至四十公
    里 ，對方駕駛自小客車沿光明5巷往三民西路方向直行，對
    方車速我不曉得，車禍發生之前，我沒有看見對方車輛，該
    車撞我後，我即昏倒路旁，車禍發生之路口未設置號誌燈」
    等語，另被告亦在警詢供稱 ：「我沿光明5巷往三民西路方
    向直行，對方由大忠南街往西川二路方向直行，我的車速大
    約三十公里，對方車速大約四十公里，我看見對方時，距肇
    事地點約十公尺，我立即踩煞車減速往左邊閃避，該路段當
    時只有我們二車行駛，路口無設置號誌燈」等語（見偵卷第
    9、10、13、14頁），則依二人所述 ，二車通過無號誌之交
    岔路口，車速均在三十至四十公里間，顯皆無減速之動作。
    又本件車禍經送臺灣省臺中市區車輛行車事故鑑定委員會鑑
    定結果，認為甲○○駕駛重機車行至無號誌交岔路口未讓右
    方車先行，為肇事主因，乙○○駕駛自小貨車行經無號誌交
    岔路口疏未減速慢行，為肇事次因，另臺灣省車輛行車事故
    覆議鑑定委員會覆議結果，亦同此認定，有上開各該委員會
    94年 5月24日中市行字第0945401163號函及95年4月3日府覆
    議字第0950100141號函各1份附卷可佐 ，因之被告及甲○○
    就車禍之發生，各有行車過失，已無置疑。
  (二)本次車禍導致被害人甲○○當場人車倒地，因此受有腦部出
    血、顏面併眼眶骨折、雙眼視神經損傷、左眼外斜視、第二
    腰椎爆裂性骨折、外傷性水腦之傷害，經送醫治療後仍因顱
    內出血及脊髓損傷合併兩側肢體無力、尿崩症、左眼失明、
    右眼外側視野缺損、吞嚥障礙及嗅覺完全喪失、左側聲帶不
    完全麻痺，符合刑法第10條第4項第1款毀敗一目之視能、第
    3款毀敗嗅能之重傷害 ，分別有中山醫學大學附設醫院診斷
    證明書3紙附卷可資佐證。
  (三)按車輛行經無號誌之交岔路口，應減速慢行，作隨時停車之
    準備，道路交通安全規則第93條第1項第3款定有明文。被告
    為領有執照之駕駛人，自應知之甚稔，並予注意，而依當時
    天候晴、日間自然光線、路面乾燥無缺陷、視距良好，並無
    不能注意之情事，竟於通過交岔路口，未減速慢行及注意左
    右來車，因而肇事，致告訴人受有傷害，被告顯有行車過失
    ，且其過失行為與被害人之受重傷間，具有相當因果關係，
    雖車禍之發生，被害人甲○○與有過失，但不能因此解免被
    告刑責，被告犯行應堪認定。
二、按刑法上所謂業務，係指個人基於其社會地位繼續反覆所執
    行之業務，其主要部分之業務固不待論，即為完成主要業務
    所附隨之準備工作與輔助事務，亦應包括在內，最高法院71
    臺上字第1550號判例可資參照，被告係以駕駛小貨車銷售茶
    葉為業，為其所自承，則被告自以駕駛車輛為其附隨之業務
    ，是核被告所為，係犯刑法第284條第2項後段之業務過失致
    重傷罪。被告肇事後主動報案，並將傷者送醫，於臺中市警
    察局第三分局警員洪鵬洋到場時並在場陳述肇事經過而願接
    受裁判，有警詢筆錄 、交通事故調查報告表各1份附卷可佐
    ，被告所為核與自首要件相符，應依刑法第62條前段減輕其
    刑。原審適用刑法第284條第2項後段、第62條前段，修正前
    罰金罰鍰提高標準條例第1條前段之規定 ，並審酌被告之過
    失程度為次因，被害人應負肇事主因及被害人甲○○為中山
    醫學大學附設醫院住院醫師，車禍造成被害人終身殘障，所
    受損害極大，被告犯後遲不與被害人和解等一切情狀，量處
    有期徒刑八月示懲，其認事用法及量刑，尚無不合。檢察官
    據被害人之請求提起上訴，謂民事部分未達成和解，被告惡
    性重大，原審量刑過輕云云及被告上訴謂量刑過重云云，均
    非可採，上訴為無理由，均應予駁回。
三、據上論斷，應依刑事訴訟法第368條，判決如主文。
本案經檢察官丙○○到庭執行職務。
中    華    民    國    95    年    9    月    12     日
            刑事第三庭  審判長法  官  王  增  瑜
                              法  官  廖  柏  基
                              法  官  陳  欣  安
上列正本證明與原本無異。
不得上訴。
                              書記官  阮  正  枝
中    華    民    國    95    年    9    月    12     日
附錄：
刑法第284條第2項
從事業務之人，因業務上之過失傷害人者，處一年以下有期徒刑
、拘役或一千元以下罰金，致重傷者，處三年以下有期徒刑、拘
役或二千元以下罰金。
                                                      Ａ


司法院資訊處製作；財團法人民間司法改革基金會備份。
